最高法院民事判決　　　　　　　　　　　　　　　　九十一年度台簡上字第三○號
　　上　訴　人　台鳳股份有限公司
　　法定代理人　張清德
　　訴訟代理人　郭嵩山律師
　　　　　　　　郭育慧律師
　　被 上訴 人　中華商業銀行股份有限公司
　　法定代理人　王又曾
右當事人間請求給付票款事件，上訴人對於中華民國九十年八月三十日台灣台北地方
法院合議庭第二審判決（八十九年度簡上字第七七一號），提起上訴，本院判決如左
：
    主  文
上訴駁回。
第三審訴訟費用由上訴人負擔。
    理  由
本件於第三審上訴程序中，上訴人之法定代理人原為黃葉冬梅，於民國九十一年二月
七日變更為張清德，有該公司基本資料查詢表在卷可稽，經依法聲明承受訴訟，核無
不合，應予准許，合先明。
本件被上訴人主張：第一審共同被告宏信投資股份有限公司（下稱宏信公司）於八十
七年三月十七日，以上訴人之董事長、副董事長即黃葉冬梅、黃宗宏個人為連帶保證
人，向伊借款新台幣（下同）二億零七百萬元、一億九千三百萬元，由宏信公司簽發
原判決附表所示支票（下稱系爭支票），經上訴人背書後交付予伊，以作為清償該借
款及加強債權確保之用。嗣宏信公司未依約清償前述借款，伊就上訴人之定期存款債
權行使抵銷權後，尚欠五千八百八十六萬六千零六十三元未為清償。伊將系爭支票提
示，竟未獲付款。爰依票據法律關係，求為命上訴人與宏信公司連帶給付五千八百八
十六萬六千零六十三元並按年息百分之六計算之利息之判決。（上訴人請求宏信公司
給付部分，已判決宏信公司敗訴確定）
上訴人則以：伊係因保證而背書，交付系爭支票係作為質權之用，並非轉讓票據上之
權利，被上訴人請求上訴人給付票款，為無理由。另被上訴人明知系爭支票，係作為
備償保證之用等情，且公司不得為保證，被上訴人係惡意且無對價取得系爭支票，伊
亦得以之對抗被上訴人等語，資為抗辯。
原審審理結果以：被上訴人主張伊執有系爭支票，經提示未獲付款之事實，業據其提
出系爭支票、退票理由單為證，且為上訴人所不爭執，堪信為真實。被上訴人主張上
訴人於該支票背書，應負背書人之責任，上訴人則以前開情詞置辯。經查宏信公司於
八十七年三月十七日，以上訴人公司之董事長、副董事黃葉冬梅、黃宗宏個人為連帶
保證人，向被上訴人借款，而由宏信公司簽發系爭支票後，經由上訴人背書，交付予
被上訴人，以作為清償前述借款及加強債權確保之用，授權被上訴人於前開債務屆期
未清償時，被上訴人得填載發票日提示兌現，有放款借據、約定書、承諾書及系爭支
票足憑，並為上訴人所不爭執，是上訴人於系爭支票背書，性質上屬於隱存保證之背
書。而前述借據、約定書、承諾書及系爭支票均無設定質權之約定或記載，上訴人又
未舉證證明有設定質權之合意，始交付系爭支票予被上訴人，辯稱係因設定質權而交
付系爭支票云云，自無足採。次按凡在票據背面或其黏單上簽名，而形式上合於背書
之規定者，即應負票據法上背書人之責任。縱令非以背書轉讓之意思而背書，因其內
心效果之意思，非一般人所能知或可得而知，為維護票據之流通性，仍不得解免其背
書人之責任，有最高法院五十二年台上字第二二八六號、六十五年台上字第一五五○
號判例及六十三年度第六次民庭庭推總會決議意旨可資參照。故公司以保證為目的，
而於支票上所為之背書，應屬有效，並不違反公司法第十六條第一項禁止公司為保證
之規定。至被上訴人是否允許宏信公司就其所積欠之借款債務延期清償，與上訴人應
負之背書責任無涉。上訴人既基於隱存保證之背書而交付系爭支票予被上訴人，無背
書不連續情形，又無違反公司法第十六條第一項禁止公司為保證之規定，自難謂被上
訴人係惡意及以無對價關係取得系爭支票。上訴人既於系爭支票上背書，自應負背書
責任。從而，被上訴人本於票據關係，請求上訴人連帶給付系爭票款本息，應予准許
。因而維持第一審所為上訴人敗訴之判決。
按在票據上簽名者，依票上所載文義負責，票據法第五條第一項定有明文。是票據行
為之內容，概依票據上所載文義而決定，縱該項記載與行為人之真意或實質情形不符
，亦不許當事人以票據外之證明方法予以變更或補充，為維護票據之流通，就此票據
行為文義性所為之解釋，不問直接當事人或間接當事人，均有適用。又票據之背書，
與民法所稱保證，其性質不同，公司在票據上背書，並非公司法第十六條禁止之範圍
，其在票據上背書，即應照票據文義負背書人之責任。本件上訴人既於系爭支票以公
司名義為背書，系爭支票背面又無其他任何記載（見一審北簡字卷第七頁），縱令有
隱存保證背書之情形，依上述說明，仍無解其票據背書人之責任。原審以前揭理由，
為上訴人敗訴之判決，核無違誤。上訴論旨謂被上訴人明知上訴人為隱存保證之背書
，而非以轉讓票據之意思而背書，無本院前開判例及決議意旨之適用。且被上訴人允
許主債務人宏信公司延期清償，上訴人得依票據法第十三條、第十四條、民法第七百
五十五條、第七百三十九條之一等規定為抗辯云云，指摘原判決不當，求予廢棄，不
能認為有理由。
據上論結，本件上訴為無理由。依民事訴訟法第四百三十六條之二第二項、第四百八
十一條、第四百四十九條第一項、第七十八條，判決如主文。
中      華      民      國    九十一    年      十      月    三十一    日
                              最高法院民事第五庭
                                  審判長法官  朱  錦  娟
                                        法官  顏  南  全
                                        法官  蘇  達  志
                                        法官  許  澍  林
                                        法官  葉  勝  利
      右正本證明與原本無異
                                              書  記  官
中      華      民      國    九十一    年     十一     月      八      日
